臺灣基隆地方法院刑事判決　　　　　　　　　　　　　　九十年度簡上字第八四號
　　公　訴　人　臺灣基隆地方法院檢察署檢察官
　　上　訴　人
　　即　被　告　甲○○
右上訴人即被告因違反毒品危害防制條例案件，不服本院基隆簡易庭九十年度基簡字
第七二一號，中華民國九十年十月三十一日第一審簡易判決（聲請案號：臺灣基隆地
方法院檢察署九十年度偵字第一四六０號），提起上訴，本院合議庭判決如左：
    主  文
上訴駁回。
    事實及理由
一、本案經本院審理結果，認原審簡易判決以被告係犯毒品危害防制條例第十一條第
    二項之罪，判處被告有期徒刑四月，如易科罰金以三百元折算一日，其認事用法
    及量刑均無不當，應予維持，並引用原審簡易判決書所記載之事實、證據及理由
    。
二、上訴人即被告甲○○之上訴意旨矢口否認有何施用毒品之犯行，辯稱：伊前因施
    用安非他命遭觀察勒戒處分後即已戒絕未再施用，尿液可能是採尿警員誤置，且
    伊於採尿前數日曾因感冒頭痛等症狀服用感冒、止痛藥一段時間，可能因此種藥
    物含有類似安非他命成份致驗尿呈陽性反應云云。經查：
（一）被告於九十年八月十九日上午十一時二十分許，經警採尿後，隨即由被告親自
      封印尿瓶等情，業據證人即採尿警員乙○○於本院審理時證述屬實（詳本院九
      十一年一月十一日訊問筆錄），是不可能有誤置之情形。
（二）又按「安非他命 (Amphetamine）被用為支氣管擴張劑，食慾抑制劑及治療抑
      鬱之興奮劑。甲基安非他命用以治療因酒精、巴比妥、麻醉劑及麻醉藥品等引
      起之麻痺，昏睡與精神恍惚，同時亦用以維持麻醉外科手術下之血壓，但很快
      的引起了濫用。由於安非他命具有高度提神效果，能興奮情緒，疲勞感消失，
      因此許多卡車司機、運動員及學生較易濫用，甚至於不少經正常醫師處分，用
      以控制飲食，減輕體重及治療抑鬱症者，仍可能會不知不覺產生習慣性、上癮
      ，安非他命在醫療上是不太有價值之藥品，治療抑鬱症不能與其他藥品相比，
      治療肥胖症效果令人懷疑，慬能用來治療少數嗜眠症（Narcolepsy）或癲癇症
      （Epilepsy）患者使用抗痙攣藥物（Anticonvulsants)控制發作時所引起之催
      眠作用。」（引自台灣省政府衛生處於八十三年十一月編印之毒品危害防制輔
      導人員手冊），可見安非他命在藥理作用上係屬於中樞神經興奮劑，本不能用
      來治療感冒、咳嗽、頭痛、腰酸、筋骨疼痛等症狀，何況安非他命經行政院衛
      生署於七十九年十月九日以七九、十、九衛署藥字第九０四一四二號公告列入
      麻醉藥品管理條例第二條第四款所定「化學合成麻醉藥品」管理，並禁止非法
      持有及施打、吸用後，市售經核准製造之成藥，已不可能使用安非他命做為其
      成分。被告空言其因感冒、頭痛之症狀，而服用市售成藥，致引起尿液呈甲基
      安非他命陽性反應，尚屬無據。
（二）再查被告甲○○於九十年八月十九日上午十一時二十分，經警採其尿液送台灣
      檢驗科技股份有限公司檢驗，以酵素免疫分析法初驗及採用氣相層析質譜儀分
      析法複驗，檢驗結果呈甲基安非他命陽性反應，有台灣檢驗科技股份有限公司
      濫用藥物尿液檢驗報告表一紙足稽；本院復依職權將被告經警採集之尿液檢體
      送法務部調查局複驗，該局採取篩驗（螢光偏極免疫分析法）及確認（氣相層
      析質譜儀分析法）之雙重檢驗方式，檢驗結果亦呈甲基安非他命之陽性反應，
      此有該局九十年十月三十一日陸(一)字第九○○七○四一一號檢驗通知書一紙
      在卷可佐。依該函記載所示，其所進行者已包括初步篩驗及確認檢驗等過程，
      因出現偽陽性反應之機率極低，且自該函註記：「前述陽性反應並非施用來函
      所稱之國安感冒糖漿所致」等情，堪可認定被告確有施用第二級毒品安非他命
      之行為，被告上開辯解，殊無足採。次按安非他命經口服投與後約百分之七十
      於二十四小時內自尿液中排出，約百分之九十於九十六小時內自尿中排出，由
      於目前國內尿液中安非他命之檢驗僅為鑑定其是否呈陽性反應，尚未鑑定其含
      量，且安非他命之檢出與其投與方式、投與量、個人體質、採尿時間與檢驗儀
      器之精密度等諸多因素有關，因此僅憑尿液中呈安非他命反應，並無法確實推
      算吸食時間距採集時間之長短，惟依上述資料推斷，最長可能不會超過四日，
      已經行政院衛生署藥物食品檢驗局八十一年二月八日（八一）藥檢壹字第００
      一一五六號函釋在案；被告於首揭時間經採尿送驗，既呈甲基安非他命陽性反
      應，依上開說明，其於該採尿時往前回溯九十六小時內，曾為施用安非他命行
      為，被告犯行洵堪認定。從而，原審判決為無不合，被告上訴求予撤銷云云，
     為無理由，應予駁回。
三、被告經合法傳喚，無正當理由不到庭，爰不待其陳述逕行判決。
據上論斷，應依刑事訴訟法第四百五十五條之一第一項、第三項、第三百六十八條、
第三百七十三條、第三百七十一條，判決如主文。
本案經檢察官林明志到庭執行職務。
中     華     民     國      九十一     年      三      月    二十七    日
                                  臺灣基隆地方法院刑事第三庭
                                      審判長法  官  林 火 炎
                                            法  官  何 怡 
                                            法  官  齊    潔
右正本證明與原本無異。
本件判決不得上訴。
                                            書記官  郭 廷 耀
中     華     民     國      九十一     年      四      月      一      日
